臺灣板橋地方法院刑事判決　　　　　　 100年度訴字第2082號
公　訴　人　臺灣板橋地方法院檢察署檢察官
被　　　告　陳佩芳
上列被告因藥事法案件，經檢察官提起公訴（100 年度偵字第69
94號），被告於準備程序中就被訴事實為有罪之陳述，經本院合
議庭裁定由受命法官獨任進行簡式審判程序，判決如下：
    主  文
陳佩芳明知為禁藥而轉讓，處有期徒刑陸月。緩刑年，並應向
公庫支付新臺幣陸萬元。
    事  實
一、陳佩芳明知甲基安非他命業經中央衛生主管機關行政院衛生
    署明令公告列為禁藥，不得擅自持有及轉讓，竟仍基於轉讓
    禁藥甲基安非他命之犯意，於民國100 年2 月26日19時許，
    在其位於新北市○○區○○街30巷21號4 樓加蓋鐵皮屋之居
    處內，無償提供數量不詳之甲基安非他命（純質淨重不詳，
    應從有利行為人之認定，認其轉讓未逾純質淨重10公克）予
    其男友李照樑（所涉施用毒品部分經檢察官另案偵辦）。嗣
    於100 年2 月28日17時15分許，為警持搜索票於上址查獲，
    並扣得其所剩餘之第二級毒品甲基安非他命46小包（純質淨
    重共約19.36 公克）及李照樑所有之安非他命吸食器1 組、
    玻璃球2 個、分裝勺4 支、分裝袋309 個、電子磅秤1 台等
    物，始知上情。
二、案經新北市政府警察局土城分局移請臺灣板橋地方法院檢察
    署檢察官偵查起訴。
    理  由
一、本件被告陳佩芳所犯係死刑、無期徒刑、最輕本刑為3 年以
    上有期徒刑以外之罪，其於準備程序中就前揭被訴事實為有
    罪之陳述，經受命法官告知簡式審判程序之旨，並聽取其與
    公訴人之意見後，本院認無不得或不宜改依簡式審判程序進
    行之情事，依刑事訴訟法第273 條之1 第1 項、第284 條之
    1 規定，裁定本案由受命法官獨任進行簡式審判程序；且依
    刑事訴訟法第273 條之2 及第159 條第2 項規定，不適用傳
    聞法則有關限制證據能力之相關規定，合先敘明。
二、前揭事實業據被告於偵查及本院審理中均供承不諱，核與證
    人李照樑於警詢及偵查中所為之證述相符，並有證人李照樑
    部份之臺灣檢驗科技股份有限公司100 年3 月16日編號：UL
    /2011/00000000號濫用藥物檢驗報告、新北市政府警察局土
    城分局偵辦毒品案尿液編號及姓名對照表各1 份在卷可參（
    其於上開時、地為警查獲後所採尿液，經送該公司以EIA 酵
    素免疫分析法初步檢驗，再以GC/MS 氣相層析質譜儀法確認
    檢驗結果，確均呈甲基安非他命類陽性反應，見本案偵查卷
    第91、92頁）。扣案之白色晶體46包經送鑑定後，確實含有
    甲基安非他命成分等情，復有內政部警政署刑事警察局100
    年3 月16日刑鑑字第1000029648號鑑定書1 份附卷可稽（見
    本案偵查卷第100 頁），足徵被告上開不利於己之自白與事
    實相符，堪信為真實。據此，本案事證明確，被告犯行堪以
    認定。
三、論罪科刑部分：
  (一)按甲基安非他命雖係毒品危害防制條例第2 條第2 項第2 款
    所列之第二級毒品，但業經行政院衛生署分別以68年7 月7
    日衛署藥字第221433號及69年12月8 日衛署藥字第301124號
    公告列為不准登記藥品及禁止使用在案，復經該署於75年7
    月11日以衛署藥字第597627號重申公告禁止使用，迄未變更
    ，自同屬藥事法所規範之禁藥，故行為人明知為屬禁藥之甲
    基安非他命而轉讓予他人者，除成立毒品危害防制條例第8
    條第2 項之轉讓第二級毒品罪外，亦構成藥事法第83條第1
    項之轉讓禁藥罪，然藥事法第83條第1 項係於93年4 月21日
    修正公布，同年月23日施行，為毒品危害防制條例之後法，
    且藥事法第83條第1 項之法定刑為7 年以下有期徒刑，得併
    科5 百萬元以下罰金，與毒品危害防制條例第8 條第2 項之
    法定刑為6 月以上5 年以下有期徒刑，得併科70萬元以下罰
    金相較後，以藥事法第83條第1 項之法定刑為重，而所謂毒
    品之範圍尚包括影響精神物質與其製品，而藥事之管理，亦
    非僅止於藥品之管理，毒品未必均係經公告列管之禁藥，禁
    藥亦非必均為毒品，毒品危害防制條例與藥事法二者，並無
    必然之特別法與普通法關係，故除轉讓之第二級毒品達淨重
    10公克以上，或成年人轉讓予未成年人，而有應依毒品危害
    防制條例第8 條第6 項及第9 條之規定加重其刑後之法定刑
    較藥事法第83條第1 項之法定刑為重之情形外，因此係屬同
    一犯罪行為而同時有二種法律可資處罰之「法條（規）競合
    」情形，應依「重法優於輕法」、「後法優於前法」等法理
    ，優先適用屬後法且為重法之藥事法第83條第1 項之規定處
    斷（最高法院96年度臺上字第3582號、97年臺非字第397 號
    判決參照）；又毒品危害防制條例第8 條第6項 規定：「轉
    讓毒品達一定數量，加重其刑至二分之一，其標準由行政院
    定之」，行政院並據該規定於93年1 月7 日發布「轉讓持有
    毒品加重其刑之數量標準」，嗣於98年11月20 日 修正為「
    轉讓毒品加重其刑之數量標準」，該標準第2 條第1 項第2
    款規定：「轉讓第二級毒品達淨重10公克以上者，加重其刑
    至二分之一」，第3 條則規定該標準自98年11月20日施行，
    是核被告所為之轉讓甲基安非他命犯行，其轉讓之數量，因
    無證據證明已達「轉讓毒品加重其刑之數量標準」所定「第
    二級毒品：淨重10公克以上」之加重刑罰標準，本諸「罪證
    有疑，利於被告」之法理原則，應認未達轉讓毒品加重其刑
    之數量標準，依前揭最高法院判決意旨，自仍應優先適用藥
    事法第83條第1 項之規定處斷，則被告所為，係犯藥事法第
    83條第1 項之轉讓禁藥罪（至藥事法第83條雖於95年5 月30
    日公布修正，然此次修正內容僅係刪除常業犯之規定，就構
    成要件之內容及刑度均未修正，當不影響前述法條競合之適
    用結論，併此敘明），又持有甲基安非他命之行為與轉讓行
    為同為實質上一罪之階段行為，高度之轉讓行為既已依藥事
    法加以處罰，依法律適用完整性之法理，其低度之持有甲基
    安非他命行為，自不能再行割裂適用毒品危害防制條例加以
    處罰（最高法院82年度台上字第4076號、第6613號判決意旨
    參照），而藥事法對於持有禁藥之行為未設有處罰規定，故
    就被告此部分持有甲基安非他命之低度行為，不另予處罰，
    附此敘明。
  (二)爰審酌被告素行尚可，有臺灣高等法院被告前案紀錄表一份
    附卷可稽，被告明知甲基安非他命具有成癮性，對於人之身
    體健康有不良影響，竟猶轉讓毒品予他人施用，惟念其與轉
    讓之對象係男女朋友關係，情節尚非十分重大，暨其犯罪後
    坦承犯行之態度等一切情狀，量處如主文所示之刑，以資懲
    儆。末查被告前於85年間因賭博案件經臺灣高雄地方法院以
    85年度易字第3345號判處有期徒刑2 月，緩刑2 年確定，緩
    刑期滿未經撤銷，視為未受刑之宣告，有臺灣高等法院被告
    全國前案紀錄表1 件可稽，其因一時失慮而罹刑典，經此次
    偵審程序及刑之宣告後，應能知所警惕，信無再犯之虞，因
    認對其所宣告之刑以暫不執行為適當，爰依刑法第74條第1
    項第1 款之規定併予宣告緩刑3 年，以啟自新，惟考量其犯
    行對社會仍有危害，爰依刑法第74條第2 項第4 款規定，諭
    知其應向公庫支付6萬元，以資警惕。
  (三)被告轉讓予證人李照樑施用之甲基安非他命，業經施用完畢
    ，是本件扣案之甲基安非他命46包，與其所為上開犯行間尚
    無直接關聯，僅係用以證明被告確有取得甲基安非他命管道
    之間接證據，爰不予宣告沒收。另扣案之安非他命吸食器1
    組、玻璃球2 個、分裝勺4 支、分裝袋309 個、電子磅秤1
    台，被告供稱係與其同住之李照樑所有，復查無積極證據足
    認係被告所有供其犯本件轉讓犯行所用之物，亦無從於本案
    沒收之，併予敘明。
據上論斷，應依刑事訴訟法第273 條之1 第1 項、第299 條第1
項前段，藥事法第83條第1 項，刑法第11條前段、第74條第1 項
第1 款、第2 項第4 款，判決如主文。
本案經檢察官林士淳到庭執行職務。
中    華    民    國    100   年    10    月    31    日
                    刑事第十一庭  法  官  黃司熒
以上正本證明與原本無異。
如不服本判決，應於判決送達後十日內敘明上訴理由，向本院提
出上訴狀（應附繕本），上訴於臺灣高等法院。
                                  書記官  屠衛民
中    華    民    國    100   年    10    月    31    日
附錄本案論罪科刑法條全文：
藥事法第83條第1項
明知為偽藥或禁藥，而販賣、供應、調劑、運送、寄藏、牙保、
轉讓或意圖販賣而陳列者，處七年以下有期徒刑，得併科新臺幣
5百萬元以下罰金。